臺灣高等法院刑事判決　　　　　　　 100年度上易字第1901號
上　訴　人
即　被　告　許美華
上列上訴人即被告因竊盜案件，不服臺灣士林地方法院100年度
易字第130號，中華民國100年6月10日第一審判決（起訴案號：
臺灣士林地方法院檢察署100年度偵字第1912號），提起上訴，
本院判決如下：
    主  文
上訴駁回。
許美華緩刑貳年。
    事  實
一、許美華於民國100年1月26日下午4時40分許，在臺北市○○
    區○○路2段201號榮民總醫院內之萊爾富便利商店賣場內，
    意圖為自己不法之所有，趁店員不注意之際，徒手竊取置於
    陳列架上之價值新臺幣（下同）99元之非凡新聞周刊1本，
    得手後將該置放於其所攜帶之手提袋內，嗣於結帳時僅拿取
    價值20元之工商時報1份至櫃臺結帳而離開現場。嗣因該便
    利商店店長方向榮經由監視器畫面發覺，而委請店員趙平琳
    追出店外將許美華攔下，並報警到場處理，當場在其手提袋
    內扣得非凡新聞周刊1本，始悉上情。
二、案經臺北市政府警察局北投分局報告臺灣士林地方法院檢察
    署檢察官偵查起訴。
    理  由
壹、證據能力部分：
一、被告以外之人於檢察事務官、司法警察官或司法警察調查中
    所為之陳述，與審判中不符時，其先前之陳述具有較可信之
    特別情況，且為證明犯罪事實存否所必要者，得為證據；又
    被告以外之人於審判外之陳述，雖不符前四條之規定，而經
    當事人於審判程序同意作為證據，法院審酌該言詞陳述或書
    面陳述作成時之情況，認為適當者，亦得為證據。當事人、
    代理人或辯護人於法院調查證據時，知有第159條第1項不得
    為證據之情形，而未於言詞辯論終結前聲明異議者，視為有
    前項之同意。刑事訴訟法第159條之2、第159條之5分別定有
    明文。查證人即萊爾富便利商店店長方向榮於警詢中之證述
    ，上訴人即被告許美華（以下簡稱被告）雖曾於原審審理中
    爭執其證據能力，然被告於本院審理中就證人方向榮於警詢
    中之證述之證據能力則表示沒有意見（見本院審判筆錄第2
    頁），則揆諸上開法條規定，本院認證人方向榮於警詢中之
    證述有證據能力。
二、除前述證人方向榮於警詢中之證述外，本案所引用之其他供
    述及非供述證據，經本院依法踐行調查證據程序，檢察官、
    被告均不爭執各該證據之證據能力，且亦查無依法應排除其
    證據能力之情形，是後述所引用證據之證據能力均無疑義。
貳、實體部分：
一、訊據被告就其於上開時、地購物，並於挑選非凡新聞周刊1
    本（下稱系爭周刊）後，放入其隨身手提袋內，嗣未拿出結
    帳之事實固均不諱言，惟矢口否認有何竊盜犯行，辯稱：伊
    沒有要去偷東西的犯意，伊有記憶不好的問題，伊如果有要
    偷竊的話，書架旁邊就有一個門，伊就可以從側門離開，不
    會還去櫃台結帳。伊會放進手提袋內是因為伊曾經遺失過皮
    包，所以以後只要有拿東西，伊都會習慣性的先把東西放進
    手提袋內，伊沒有竊盜的意思，而是忘記結帳。後來伊結帳
    的時候，還被人家說插隊，如果伊真的要偷，伊不可能這麼
    明目張膽云云。惟經查：
（一）上開犯罪事實，業據證人方向榮於原審審理時結證稱：伊
      係臺北市○○區○○路2段201號萊爾富便利商店之店長，
      於100年1月26日16時40分許有看到被告進入店內，該便利
      商店係屬雙開門市，進出方向有2邊。事發時伊從美食街
      處之自動門走進來該門市，欲進入伊辦公室時，發現被告
      手上有拿1本非凡新聞周刊，伊當下觀察被告並無結帳之
      意，因非凡新聞周刊在便利商店係屬於選擇性購買商品，
      而非衝動性購買商品，被告拿了系爭周刊後應該要去最近
      之櫃臺結帳，但被告不是走那個通道。當下伊只看到被告
      有拿系爭周刊，但無法確定是否有結帳，伊進入辦公室即
      開始調閱監視器，同時請同事趙平琳脫掉制服跟著被告，
      因為調閱監視器需要時間，之前曾發生調閱完後，竊嫌也
      不知道到哪裡去，所以會有這樣的作法。伊從監視器畫面
      發現被告走到報架處背對櫃臺，用非人體工學的方式將系
      爭周刊放進被告手拿之購物袋，被告盡量營造出右手邊看
      工商時報把報紙攤開（作似看報狀態），用左手將系爭周
      刊從報紙下面放入購物袋中，後來被告接著拿手上之工商
      時報來櫃臺結帳，但被告結完帳後，沒有選擇最近路線到
      外面，繞到杏一生活醫療廣場，藉由該生活廣場之自動門
      到美食街外面。伊調閱監視器完後，與同事聯絡，最後再
      向被告表明，該地點已經距離生活廣場約50公尺處，當下
      伊同事告知被告是否剛剛有忘記結帳，被告說「對對對沒
      有錯」，同事請被告到萊爾富便利商店處理時，被告跟伊
      同事說「雜誌還你，我趕時間」，被告急著要走，後來伊
      趕到同事攔下被告之地點處理，之後就報警。案發時，被
      告所購買的非凡新聞周刊係屬於選擇性商品，因伊已在便
      利商店服務8年，對客人購買習性，伊是比較清楚的，通
      常這一類型商品是客人有需要才會購買，而且雜誌架就有
      通道可以通往櫃臺，不用繞過靠自動門走道，因為被告選
      擇走不自然路徑，所以伊才會注意到被告。被告去看工商
      時報，花了比較長的時間，大部分時間在遮掩放系爭周刊
      到手提袋內，就伊之認知為：被告知道剛剛有位便利商店
      員工與其擦肩而過，知道有超商人員已經有注意到她有拿
      雜誌，所以被告故意在報架處花比較多時間看報紙，還是
      藉由遮掩的動作將系爭周刊放入袋中。再者，被告結完帳
      後可以選擇比較直接離開超商的路線，但被告不想在辦公
      室處看到伊，所以才刻意繞道杏一門市，從杏一門市之自
      動門走出去，全程都有伊同事跟著等語（見原審卷第24至
      29頁），並有臺北市政府北投分局搜索扣押筆錄、扣押物
      品目錄表、證人方向榮代表萊爾富便利商店領回上開非凡
      新聞周刊而出具之贓物認領保管單、贓物照片各1紙、萊
      爾富便利商店監視器翻拍相片5張、證人方向榮提出之萊
      爾富便利超商平面圖、廣場平面圖等件在卷可稽（見100
      年度偵字第1912號第12至15、20、24、22至24頁、原審卷
      第36至40頁、）；復參酌被告與證人方向榮間並無任何財
      務糾紛或仇隙，且被告案發當時是前往便利超商購物之顧
      客，衡情證人方向榮應無甘冒自身觸犯偽證罪之風險而設
      詞誣攀顧客即被告之理，應認證人方向榮前開指證之情節
      ，應非虛妄，自堪以採信。
（二）再觀諸卷附之萊爾富便利商店監視器翻拍相片（見100年
      度偵字第1912號卷第22至24頁），足見被告係於100年1月
      26日16時40分在萊爾富便利商店拿取系爭雜誌，再沿中間
      商品走道前往報紙架區，同日16時41分許在報紙架拿取報
      紙後，於同日16時42分至收銀櫃臺結帳，經核前開監視器
      翻拍相片中所示之被告行經路線，皆與證人方向榮於萊爾
      富便利超商平面圖上所繪製之被告行徑相符（見原審卷第
      36頁），足認證人方向榮就案發時被告之行經路線及概略
      動作皆記憶詳實。
（三）被告雖否認竊盜犯行，並以前揭情詞置辯，惟查：
    1.被告於案發當天即100年1月26日於警詢及檢察官偵訊時供
      稱：伊在榮總超商，想說有新雜誌，就拿了1本，又想說
      今日統一發票開獎，又拿1份工商時報，因伊最近常忘東
      忘西，就在報架上面把雜誌放入隨身手提袋內，然後拿報
      紙去結帳。因為伊將錢包放在手提袋裡，把雜誌也放在手
      提袋裡，才方便拿錢包、伊一時大意，忘了將系爭周刊結
      帳，伊都是將要買的東西放在袋子裡（見100年度偵字第
      1912號卷第7頁至第8頁、第26頁），嗣於原審審理時供稱
      ：將系爭放入手提袋內，係因伊想買黑輪，伊怕把系爭弄
      髒，才將系爭先放在手提袋內（見原審卷第31頁），是被
      告就其為何將未結帳系爭周刊放入隨身之手提袋內之供述
      ，前後不一，已有可疑之處。
    2.被告係於案發日16時40分挑選完系爭周刊，嗣於16時41分
      至報架拿取報紙，於同日16時42分至結帳櫃臺結帳，有前
      開監視器翻拍相片在卷可參，則被告挑選完雜誌至結帳之
      時間，不過1、2分鐘，況且被告該次購物，除系爭周刊外
      ，僅購買1份報紙，於短短1、2分鐘之時間，焉有忘記其
      有選購系爭周刊而忘記付帳之理，是被告辯稱忘記結帳，
      顯不足採信。
    3.被告雖辯稱其個性容易忘東忘西，本件係一時恍神而忘記
      將系爭周刊結帳云云，然被告於原審審理中並未提出任何
      對其有利之證據證明，況被告亦自承於本件案發前，其並
      無因健忘、恍神而就醫之紀錄，亦無買東西忘記結帳之情
      形（見原審卷第12頁、第31頁），再參以被告於原審審理
      時就案發當日其於萊爾富便利商店之購物經過及內心想法
      均能清楚描述，並無記憶不佳情事，足認被告辯稱其因一
      時恍神忘記結帳一節，委不足取。嗣被告於本院100年9月
      9日審理中雖提出楊聰才診所所出具之診斷證明書一紙，
      欲供為其記憶不佳之證明，然查本案事發係於100年1月26
      日，惟由被告於本院審理中始提出之楊聰才診所所出具之
      診斷證明書，上載被告係於100年9月8日始至該診所應診
      ，果被告確有記憶不佳之症狀而有本案犯行，其應具體提
      出其於本案事發前即有因上開症狀至醫療院所就診之證明
      ，至遲亦應於本案事發後即刻就醫方屬正辦，其不出此，
      竟遲至本院100年9月9日審理之前一日即100年9月8日始至
      該診所應診，益見上開診斷證明書顯係被告臨訟之際始至
      私人診所就診取證，欲資為其上開辯解之證明至明，是上
      開診斷證明書於法尚不足以資為被告有利之證明。
（四）綜上，本案被告竊盜犯行事證明確，堪予認定，應依法論
      科。
二、核被告所為，係犯刑法第320條第1項之竊盜罪。
三、原審以被告本案事證明確，因之適用刑法第320條第1項、第
    41條第1項前段，刑法施行法第1條之1等規定，並審酌被告
    並無前科，素行尚稱良好，因個人自制力不足，而犯本件竊
    行，犯後仍飾詞否認，未見悔意，惟其所竊得之財物金額非
    鉅，且已由被害人領回，惡性非重，暨其犯罪手段、生活狀
    況、智識程度等一切情狀，量處被告拘役15日，並定易科罰
    金之折算標準為以新臺幣1,000元折算1日。核其認事、用法
    均無違誤，量刑亦稱妥適。被告上訴意旨，仍執陳詞否認犯
    罪，以此指摘原判決不當，求予撤銷改判，為無理由，應予
    駁回。
四、末查，被告前未曾受有期徒刑以上刑之宣告，此有本院被告
    前案紀錄表在卷可考。其經此科刑判決，當知所警惕，而無
    再犯之虞，本院認所宣告之刑，以暫不執行為適當，爰併為
    緩刑2年之諭知，以勵自新。
據上論斷，應依刑事訴訟法第368條、刑法第74條第1項第1款，
判決如主文。
本案經檢察官孫冀薇到庭執行職務。
中    華    民    國   100    年    9     月    23    日
                  刑事第十八庭審判長法  官  吳鴻章
                                    法  官  汪梅芬
                                    法  官  林銓正
以上正本證明與原本無異。
不得上訴。
                                    書記官  張淨卿
中    華    民    國   100    年    9     月    23    日
附錄：本案論罪科刑法條全文。
中華民國刑法第320條
（普通竊盜罪、竊佔罪）
意圖為自己或第三人不法之所有，而竊取他人之動產者，為竊盜
罪，處5  年以下有期徒刑、拘役或 5 百元以下罰金。
意圖為自己或第三人不法之利益，而竊佔他人之不動產者，依前
項之規定處斷。
前二項之未遂犯罰之。